高雄高等行政法院判決
　　　　　　　　　　　　　　　　　 93年度訴字第00920號
　　　　　　　　　　　　　　　.
原　　　告　甲○○
訴訟代理人　丁○○律師
被　　　告　高雄市政府
代　表　人　乙○○代理市長
　　　　　　戊○○
上列當事人間因石油管理法事件，原告不服經濟部中華民國九十
三年十月六日經訴字第０九三０六二二七四八０號訴願決定，提
起行政訴訟。本院判決如下：
　　主  文
原告之訴駁回。
訴訟費用由原告負擔。
　　事  實
甲、事實概要：
    緣原告未經申請核准設置加油站，擅自在高雄市前鎮區○○
    ○路一之一號日光通運股份有限公司（下稱日光公司）之停
    車場，違法經營柴油零售業務，案經被告警察局刑警大隊於
    民國（下同）九十二年十二月十八日十五時五十分許（訴願
    決定書誤為十六時許），在上開停車場當場查獲原告正卸油
    至日光公司停車場之油槽，被告乃認原告違反石油管理法第
    十七條第一項之規定，並依同法第四十條第一項第二款及第
    二項之規定，以九十三年五月二十八日高市府建四字第０九
    三００二九二一八號處分書裁處原告罰鍰新台幣（下同）一
    百萬元，及將石油製品及所使用之加儲油設施器具為沒入之
    處分。原告不服，提起訴願，經遭駁回，遂就罰鍰一百萬元
    部分，提起本件行政訴訟。
乙、兩造聲明：
（一）原告聲明求為判決：訴願決定及原處分關於罰鍰一百萬元
      部分均撤銷。
（二）被告聲明求為判決：駁回原告之訴。
丙、兩造之爭點：
一、原告主張之理由略以：
（一）按「行政罰與刑罰之構成要件雖有不同，而刑事判決與行
      政處分，亦原可各自認定事實，惟認定事實須憑証據，倘
      無證據足資認定有堪以構成行政罰或刑罰要件之事實存在
      ，即不得僅以推測之詞予人處罰，則為二者所應一致。」
      為最高行政法院七十五年判字第三０九號判例意旨所載明
　　　。易言之，違法事實應依證據認定之，無證據自不得以擬
　　　制推測之方法，推定其違法事實，此為行政程序及司法訴
　　　訟適用之共通法則，故行政機關本應依職權調查證據以證
　　　明違法事實之存在，始能據以對人民作成負擔處分，亦即
　　　行政機關對人民違法事實之存在負有舉證責任，人民本無
　　　須證明自己無違法事實，倘行政機關無法證明人民有法定
　　　之違章事實，即無逕行處以行政罰之餘地，合先敘明。
（二）次按經營汽油、柴油或供車輛使用之液化石油氣之零售業
      務者，應設置加油站、加氣站或漁船加油站，石油管理法
      第十七條第一項前段定有明文。惟所謂「經營」係指經常
      性之買入賣出之營利行為，而發生增益而言，易言之，除
      行為人主觀上必須有經常為營利行為以圖獲利之認識外，
      在客觀上亦需行為人確有得以直接獲利之營利行為時，始
      屬「經營」之著手。本件原告於被告警察局刑警大隊查獲
      時，僅係以其駕駛車號ＹＨ－八四三七號改裝小型油罐車
      卸油於停車場內之油槽，客觀上並非處於得與不特定人交
      易之狀態，而無該當於石油管理法所稱「經營」汽、柴油
      或供車輛使用之液化石油氣零售業務行為等情。
（三）又原告係受丙○○指示而載送油品至前鎮區○○○路一之
      一號停車場卸油，並未經營任何油品買賣或設置加儲油設
      施，並無違反石油管理法之規定。且查前鎮區○○○路一
      之一號之停車場為日光公司所有，其在九十二年十月間出
      租二個停車位給丙○○使用，而丙○○在停車位已設置儲
      油桶等情，此有日光公司向被告函呈陳述意見書可查，嗣
      後丙○○亦書立陳報書一紙予原告，證明原告確實受僱丙
      ○○運送柴油，並無販售柴油之行為。且原告於當日所打
      給日光公司之電話，僅係確認送油地點，並非聯絡買賣柴
      油。準此，原告確係僅受僱他人運送柴油，並無販賣柴油
      之行為。
（四）原告於九十二年十二月十八日十五時五十分許（起訴書誤
      為十六時許），因卸油遭被告警察局刑警大隊查獲後，遭
      刑求逼供，要原告交待何人在販賣柴油，否則讓原告難看
      ，並遭警員毆打而陳述所製作談話筆錄及調查筆錄，其內
      容並不實在。且按刑事訴訟法第一百五十六條第一項規定
      ，原告受非法取得之自白在刑事訴訟法上不具證據能力，
      難以認定原告有販賣柴油之行為。
（五）前揭最高法院行政法院七十五年判字第三０九號判例意旨
      及說明，行政機關對於行為人於客觀上確有直接獲利之行
      為，負有舉證之責，倘行政機關無法舉證證明，即無逕認
      行為人有違反石油管理法第十七條第一項之規定。本件原
      告被查獲時，僅於成功二路一之一號停車場內油槽卸油，
      在客觀上無經營柴油零售之業務，且原告警訊筆錄之自白
      因受不當方法取得不具證據能力。則僅以卸油之行為，在
      性質上仍未達「經營」之著手，自難逕認原告違反石油管
      理法第十七條第一項之規定。綜上所述，原告所為並未違
　　　反石油管理法第十七條第一項及第四十條第一項第二款及
　　　第二項之規定，原處分及訴願決定均於法有違。
二、被告主張之理由略以：
（一）本件原告未經申請核准，擅自在高雄市前鎮區○○○路一
      之一號「日光公司」之停車場違法經營柴油零售業務，案
      經被告警察局刑警大隊於九十二年十二月十八日十五時五
      十分許（被告答辯書誤為十六時許），當場查獲原告正以
      車號ＹＨ－八四三七小貨車（改裝過之油灌車）卸油至「
      日光公司」停車場之油槽，原告並坦承係第二次至停車場
      販售柴油。現場查獲有油槽二個、加油槍一組及柴油約一
      ０、一二五公升等相關證物，違反前揭法條之規定，至為
      明顯。又查原告上述違法事實，已在原告警察局刑警大隊
      之調查筆錄內敘述甚詳，該筆錄亦經原告親閱無誤後始簽
      名捺印確認。再者，中國石油股份有限公司煉製研究所就
      現場會同原告所採取之油樣予以檢驗，亦證實該油品確屬
      漁船用柴油無誤。據此，原告違法經營柴油零售業務，事
      證確鑿，已明顯違反石油管理法第十七條第一項規定，被
      告乃依同法第四十條第一項第二款及第二項規定裁處新台
      幣一百萬元罰鍰，並將供銷售之石油製品及所使用之加儲
      油設施器具沒入，洵屬有據。
（二）至於原告補陳係受僱訴外人丙○○並載運油品至該停車場
      卸油，並未經營任何油品買賣或設置加儲油設施，其自白
      係遭警員毆打而陳述所製作談話筆錄及調查筆錄乙節，經
      查在警方偵訊原告之第一份談話筆錄，係查獲當下現場製
      作筆錄，略載：九十二年十二月十八日十四時二十分接到
      日光通運行電話購買四、六００公升柴油，原告用小貨車
      ＹＨ－八四三七號載油販售，車上油槽並為原告所有，．
      ．．每公升以九元五角販售，第一次販售予日光公司是在
      九十二年十二月十六日，今日是第二次。另訴外人丙○○
      於九十二年十二月二十五日第一次警方調查筆錄略以，其
      與甲○○係油品買賣關係，沒有仇恨，已向甲○○購買六
      次油品，約每月三次，一次大約四、０００公升左右柴油
      ，每公升以八元五角買進、九元五角賣出。即見原告無經
      營加油站之許可，卻經營柴油零售業務，原告顯有違反石
      油管理法第十七條第一項規定之行為。另原告所稱警方調
      查筆錄之自白係經刑求逼供所製作，並未提出刑求證據佐
      證，顯屬事後推諉卸責之託辭，不足採信。綜上所述，原
      告之訴顯無理由，請依法駁回原告之訴。
    理  由
一、按「經營汽油、柴油或供車輛使用之液化石油氣之零售業務
    者，應設置加油站、加氣站或漁船加油站。但石油煉製業，
    輸入業或汽、柴油批發業供自用加儲油（氣）設施業者或非
    供車輛使用汽油或柴油之零售，不在此限。」、「有下列各
    款情事之一者，處新台幣一百萬元以上五百萬元以下罰鍰：
    ．．．二、違反第十七條第一項或第二項規定，經營汽、柴
    油或供車輛使用之液化石油氣零售業務．．．。前項供銷售
    或自用之石油製品及所使用之加儲油（氣）設施器具，沒入
    之。」分別為石油管理法第十七條第一項及第四十條第一項
    第二款、第二項所明定。可知，上述石油管理法第十七條第
    一項規定係指凡有欲以汽油、柴油或供車輛使用之液化石油
    氣零售為業務，而反覆為之主觀意思，且客觀上並已為銷售
    之行為者，即負有先行申請設置加油站、加氣站或漁船加油
    站方得營業之義務，否則其擅自所為之銷售行為即屬違反本
    條規定，而應依同法第四十條第一項第二款、第二項規定處
    罰。
二、本件原告未經申請核准設置加油站，擅自在高雄市前鎮區○
    ○○路一之一號日光公司之停車場，違法經營柴油零售業務
    ，經被告警察局刑警大隊於九十二年十二月十八日十五時五
    十分許，在上開停車場當場查獲原告正卸油至日光公司停車
    場之油槽，被告乃認原告違反石油管理法第十七條第一項規
    定，並依同法第四十條第一項第二款及第二項規定，以九十
    三年五月二十八日高市府建四字第０九三００二九二一八號
    處分書裁處原告一百萬元罰鍰，及將石油製品與所使用之加
    儲油設施器具為沒入之處分等情，亦經兩造陳明在卷，並有
    被告九十三年五月二十八日高市府建四字第０九三００二九
    二一八號函附原處分卷可稽，自堪認定。而查扣之油品，經
    送請中國石油股份有限公司煉製研究所產品研究組化驗結果
    ，其成分為石油精煉之碳氫化合物之混合物，與經濟部九十
    年十二月十六日經能字第０九００四六二七八九０號公告「
    石油製品認定基準」之規範相符，屬石油管理法第二條第一
    項第四款所稱之「石油製品」無訛，亦有該所ＦＲ0000
    000號檢驗報告乙份附於原處分卷可參，是原告擅自違法
    經營加油站業務之行為，已違反石油管理法第十七條第一項
    前段規定，甚為明確。從而被告依同法第四十條第一項第二
    款及第二項之規定而對原告為裁罰一百萬元罰鍰及沒入之處
    分，依法自屬有據。
三、原告起訴雖主張：係受僱於訴外人丙○○運送柴油，並無販
    賣柴油之行為；且原告係遭被告警察局刑警大隊刑求逼供而
    做成筆錄，其內容並不實在；又原告被查獲時，僅於油槽卸
    油，客觀上並無經營柴油零售之業務，被告所為之處分於法
    有違云云。惟查：
（一）被告警察局刑警大隊於九十二年十二月十八日十五時五十
      分許，在高雄市前鎮區○○○路一之一號日光公司之停車
      場內，查獲原告正對該停車場之油槽卸油，當場並扣得柴
      油製品一０、一二五公升、二個油槽及加油槍一組，除拍
      照存證外，並於現場製作談話筆錄。原告於該談話筆錄供
      稱：當日十四時二十分，接到日光公司電話，向其購買四
      、六００公升柴油，原告以車號ＹＨ－八四三七號小貨車
      載去販賣，每公升以九元五角販售，而日光公司是由一位
      曾姓男子來電向其購買，其聯絡電話為00－00000
      00等語；嗣原告於同日二十時五十四分在被告警察局刑
      警大隊第六組所作之調查筆錄供稱：除了電話00－00
      00000號，還有行動電話0000000000號可
      接洽曾先生，有該談話筆錄及調查筆錄附原處分卷可稽。
      次查，原告為警查獲而製作上開談話筆錄時，即供稱以上
      述二支電話與日光公司之曾先生聯絡販賣柴油之事宜，警
      方於第一次製作筆錄時，尚不知該上開二支電話係屬何人
      所有等情，業據證人即本件承辦警察何幸雄及廖明貴於本
      院準備程序中結證屬實，有本院九十四年四月八日準備程
      序筆錄附卷可稽。再查，被告警察局調閱原告所持用泛亞
      電信0000000000號行動電話，於九十二年十二
      月十八日十二時五十三分四十七秒，由原告上開行動電話
      ，打到00－0000000號日光公司之電話，通話時
      間為三十四秒，有被告警察局九十三年四月八日高市警刑
      六字第０九三００二三０三五號函及所調閱之通聯紀錄附
      本院卷可證。至於0000000000號行動電話，經
      查為日光公司負責人曾榮記之妻李金英所申請、使用，業
      據李金英於九十二年十二月二十五日調查筆錄陳述明確，
      亦核與原告所供稱與係以日光公司之00－000000
      0號電話，及0000000000號行動電話與日光公
      司之曾先生聯絡販賣柴油之情節相符，足證原告確有以上
      開二支電話與日光公司之曾姓男子聯絡販賣柴油之事宜，
      已甚明確。
（二）又查，原告為警查獲時，被告警察局刑警大隊於現場所拍
      攝之照片中，現場另有一名穿白色上衣之男子，原告雖稱
      不清楚該男子之身分，亦不清楚是否為日光公司之人員。
      然日光公司負責人曾榮記及其子曾昭源分別於九十二年十
      二月二十三日及同年十二月十九日，在被告警察局刑警大
      隊第六組所製作之調查筆錄中，均指認現場照片中，穿白
      色上衣之男子為曾榮記之子曾子豪（即曾昭源之弟）。而
      曾子豪於同年十二月二十四日之被告警察局調查筆錄中亦
      坦承當時有在現場，有上開照片及調查筆錄分別附於原處
      分卷及本院卷可稽。至於曾子豪雖於上開調查筆錄中辯稱
      ：係因日光公司於前揭地下油站旁有設倉庫，去現場是因
      怕東西被偷云云。然查，在原告至上述停車場之油槽卸油
      之前，該油槽內尚存有柴油八千公升，依據一般生活之經
      驗法則，身為本件柴油之買方，均會在現場查看賣方所加
      注至上開油槽之油量，否則，即無以分辨原告卸油後，該
      油槽中之柴油，何者為原有之柴油，何者為原告所加注至
　　　上開油槽之柴油。如前所述，原告以電話與日光公司之曾
　　　先生聯絡後，再運送柴油至日光公司停車場之油槽卸油，
　　　且由日光公司負責人之子曾子豪在現場查看，揆諸前揭經
　　　驗法則，可知，曾子豪顯係代表買方，在現場確認原告所
　　　加注至上述油槽數量之人，已灼然甚明。從而，本件原告
　　　確有販賣上述柴油之事實，且其販賣之對象，應為日光公
      司，亦甚明確。故原告主張其被查獲時，僅於油槽卸油，
      客觀上並無經營柴油零售之業務，被告所為之處分於法有
      違云云，顯有誤解，不足採取。
（三）另查，原告於本院翻異前詞，辯稱係受僱於訴外人丙○○
      運送柴油至現場，其並無販售柴油之行為云云。經查，訴
      外人丙○○於本件案發後，雖向被告投寄陳報書（未載日
      期，但信封背面之投寄日期為九十三年七月四日），陳稱
      確係於上開停車場租用二個停車位裝置圓形貯油桶，出售
      柴油予他人，而原告係其當日所僱請運送柴油之司機，運
      費酬勞三百元云云。惟查，丙○○九十二年十二月二十五
      日十三時三十五分於被告警察局刑警大隊第六組所做之調
      查筆錄供稱：「．．．我在九十二年十二月十八日十六時
      向甲○○購買柴油，．．．。」、「（問：你與甲○○係
      何種關係？）他與我係油品買賣關係。」、「（問：你如
      何與甲○○做油品買賣？）他會打電話問我要不要油品。
      」、「（問：甲○○他會打電話來如你需要油品數量為何
      ？如何算錢？）如果我有需要他一次大約會載四千公升左
      右柴油前來。每公升以新台幣八元五角買進，以新台幣九
      元五角賣出，賣給不特定大貨車司機。」等語；但丙○○
      於本院九十四年四月二十九日九時三十分準備程序時卻到
      庭證稱：「（問：十二月十八日甲○○送油去，是誰叫的
      油？）當時是跟阿隆跟我用電話聯絡的，電話號碼我不記
      得了，我跟他說我要柴油二千多立或四千多立，一公升價
      格大約八塊五，聯絡的時間大約早上，請他方便的時候載
      來。下午的時候，他就叫甲○○載來，．．．。」有前揭
      調查筆錄及本院準備程序筆錄分別附原處分卷及本院卷可
      稽。訴外人丙○○先於警方調查時陳稱係向原告購買上開
      柴油，嗣於本院準備程序中證稱係向不詳姓名之男子阿隆
      購買，前後陳述不一；且其向被告投寄之陳報書內載原告
      係其當日所僱請運送柴油之司機，運費酬勞三百元，但於
      本院上開準備程序中又稱原告當日係阿隆所僱用運送前揭
      柴油云云，前後矛盾，顯難做為認定其僱用原告運送上開
      柴油司機之證據，故原告主張其係受僱於丙○○運油至現
      場，並非可採。
（四）復查，日光公司負責人曾榮記於上開警訊中雖供稱：其有
      出租該公司停車場之車位予丙○○設置前揭油槽，並提出
    　租賃契約書為證。然查，該租賃契約書內載租賃期限係由
      九十二年十月一日起至九十三年十月一日止共計一年；但
      查訴外人丙○○於上開調查筆錄中供稱其係向日光公司的
      蘇先生承租，嗣於本院上述準備程序時又改稱：「（法官
      問：租車位的錢是跟誰談的？）我是跟一個姓曾的人，．
      ．．租車位的錢是一個月五千元從十一月租到十二月．．
      ．。」有上述調查筆錄及本院準備程序筆錄附原處分卷及
      本院卷可稽，可知，丙○○所稱簽約之對象，前後陳述不
      一；且曾榮記所提出之租賃契約書內載之租賃期間為一年
      ，與丙○○所陳稱僅租二個月乙節，亦有不符，益證丙○
      ○顯非前開日光公司停車場內非法油槽之所有人，亦非丙
      ○○所僱請運送上開柴油之司機，已甚明確。故原告主張
      其係受僱於訴外人丙○○運送柴油，並無販賣柴油之行為
      云云，純屬卸責之詞，不足採信。
（五）末查，原告於上揭時地被查獲至日光公司停車場之油槽卸
      油後，旋即於同日下午三時五十五分許，在現場接受被告
      刑警大隊員警之訊問，訊問中原告業已坦承其係至該處販
      賣柴油，並詳述其營業之情形，且當場訊問之情形，亦經
      承辦警察即證人何幸雄及廖明貴等人現場拍攝照片為證，
      且該二人證人亦到院結證稱對原告之訊問並無不法取供等
      情，有本院前開準備程序筆錄在卷可稽，此外，原告又未
      能提出相關遭受刑求之事證供本院調查，而本院復查無原
      告之警訊筆錄有何不法取供之事實，則原告稱遭刑求逼供
      ，被告所取得自白之之內容並不實在之陳述，亦不足採。
四、又被告於本院九十四年六月八日言詞辯論時，提出被告九十
    三年五月二十八日高市府建四字第０九三００二九二一九號
    處分書，雖認丙○○違反石油管理法第三十三條第一項規定
    ，依同法第四十條第一項第四款及第二項之規定，以九十三
    年五月二十八日高市府建四字第０九裁處丙○○罰鍰五百萬
    元，及將石油製品及所使用之加儲油設施器具為沒入之處分
    。惟查，如前所述，本件原告販賣上述柴油之對象應為日光
    公司，而非丙○○，被告僅依原告及丙○○所述，即認原告
    係販賣上開柴油予丙○○，顯有出入，附此說明。
五、綜上所述，被告以原告未經申請核准設立加油站，擅自在高
    雄市前鎮區○○○路一之一號日光公司停車場，違法經營柴
    油零售業務，乃認其違反石油管理法第十七條第一項前段之
    規定，並依同法第四十條第一項第二款、第二項之規定，裁
    處原告罰鍰一百萬元，認事用法，均無違誤。訴願決定予以
    維持，亦無不合。原告起訴請求撤銷訴願決定及原處分關於
    裁處一百萬元罰鍰之處分，並無理由，應予駁回。
六、據上論結，本件原告之訴為無理由，依行政訴訟法第一百九
    十五條第一項後段、第九十八條第三項前段，判決如主文。
中　　華　　民　　國　　94　　年　 　6　　月　 22  　 日
                  第一庭審判長法  官   陳光秀
                              法  官   楊惠欽
                              法  官   詹日賢
以上正本係照原本作成。
如不服本判決，應於判決送達後20日內向本院提出上訴書狀，其
未表明上訴理由者，應於提起上訴後20日內向本院提出上訴理由
書（須按對造人數附繕本）；如於本判決宣示或公告後送達前提
起上訴者，應於判決送達後20日內補提上訴理由書（須附繕本）
。未表明上訴理由者，逕以裁定駁回。
提起上訴應預繳送達用雙掛號郵票7份（每份34元）。
中    華    民    國    94　　年　　 6　　月　 22　 　日
　　　　　　　　　　　　　　　書記官   宋鑠瑾
